【裁判字號】    95,訴,571
【裁判日期】    950904
【裁判案由】    搶奪等
【裁判全文】
臺灣臺中地方法院刑事判決  95年度訴字第571號
公  訴  人  臺灣臺中地方法院檢察署檢察官
被      告  戊○○
                    弄14-4.
上列被告因搶奪等案件，經檢察官提起公訴（九十四年度偵字第
一八九六三號），及移送併辦（臺灣板橋地方法院檢察署九十五
年度偵字第一二六○一號），本院判決如下：
    主    文
戊○○連續竊盜，累犯，處有期徒刑壹年拾月；又連續意圖為自
己不法之所有，而搶奪他人之動產，累犯，處有期徒刑拾月；又
意圖為自己不法之所有，以詐術使人將本人之物交付，累犯，處
有期徒刑肆月。應執行有期徒刑貳年拾月。
    犯罪事實
一、戊○○曾因恐嚇取財案件，經臺灣高等法院以民國（下同）
    八十九年度上易字第三九七九號刑事判決判處有期徒刑五月
    ，於九十年十二月四日縮短刑期執行完畢。嗣又於九十二年
    間、九十三年間因連續竊盜、搶奪、詐欺取財等罪，經臺灣
    板橋地方法院於九十四年四月三十日，以九十三年度訴字第
    八七號刑事判決，判處被告常業詐欺有期徒刑二年、連續搶
    奪有期徒刑一年、連續竊盜有期徒刑八月，應執行有期徒刑
    三年六月，被告提起上訴後（臺灣高等法院九十四年上訴字
    第二二○九號刑事案件）撤回上訴而確定，現執行中。詎戊○○於前案被查獲後，仍不知悔改，復基於意圖為自己不法
    所有之概括犯意，於附表編號一至九所示之時間及地點（彩
    券行），佯裝欲購買大量吉時樂彩券、包牌下注大樂透電腦
    彩券等，趁店內人員忙於輸入、列印其指定之號碼，不注意
    或未及防備之際，連續竊得或搶奪，或以詐術取得附表所示
    之彩券等財物得手。嗣警方接獲被害人報案後，乃提高警覺
    並加強巡邏，於九十四年二月五日下午一時許，戊○○又持
    大疊簽注單，至臺中市○○區○○路與漢口路口某彩券行欲
    重施故技時，適警至該處巡邏，戊○○見警立即逃逸，為警
    認為形跡可疑而加以逮捕，並通知被害人指認而查獲上情。
二、案經臺中市警察局第六分局報請臺灣臺中地方法院檢察署檢
    察官偵查起訴。
    理    由
一、訊據被告戊○○對於前述事實坦承不諱，惟辯稱：其係向警
    方自首，且其犯行為臺灣板橋地方法院九十三年度訴字第八
    七號刑事判決之既判力所及，應為免訴之諭知云云。惟查：
（一）證人即查獲之臺中市警察局第六分局何安派出所甲○○在
      庭明確證稱：「我沒有跟他講自首的問題，我是查獲他。
      九十四年二月三日我們轄區有個彩券行來報案，說他的彩
      券被偷了，所以我們受理了，他有描述說來偷的人的身材
      。到二月五日我們巡邏到四川路、漢口路的某家彩券站，
      當時被告拿著大筆樂透簽單想要進去簽，被告看到我們就
      立刻往外衝，我們當時認為他有可疑，所以就攔下他，並
      著手調查。我們發現與二月三日的犯罪手法一樣，於是把
      被告帶回警局作筆錄。……二月三日的被害人有來派出所
      報案。一月間的是我們有清查報案紀錄，查到有類似手法
      ，就請被害人來指認，於是指認出被告。」等語甚詳，則
      被告之犯行係先為警方所發覺，並不符合自首之要件。
（二）臺灣板橋地方法院九十三年度訴字第八七號一案，被告詐
      欺之犯行係自九十一年六、七月間某日起，至九十三年八
      月二十六日止，連續搶奪之犯行係自九十二年二月底某日
      起，至九十二年十二月十日止，連續竊盜之犯行係自九十
      二年五月中旬某日起，至九十二年十二月六日止，與本件
      被訴犯行（詳如附表編號二至九所示）之時間，除如附表
      編號一所示之詐欺犯行外，其餘均相隔甚久，例如附表編
      號五之詐欺犯行相隔五個月，連續搶奪部分相距一年以上
      ，連續竊盜部分最少相距九個月左右，顯難認為係基於概
      括犯意所為，與前案之犯行自無裁判上一罪或實質上一罪
      關係，故非前案之判決既判力所及，不能任被告邀其免訴
      之寬典。
（三）綜上所述，被告所辯尚無可採。此外復經被害人丁○○、
      丙○○、癸○○、庚○○、己○○、子○○、辛○○等人
      於本院審理時結證明確，及被害人乙○○、壬○○於警詢
      時指述甚詳（業經被告於審理時同意作為證據，本院審酌
      被害人乙○○、壬○○與被告並無仇怨，警詢時亦無人情
      施壓、干擾或不當取供情形，認為依刑事訴訟法第一百五
      十九條之五第一項之規定，有證據能力），復有被告書寫
      購買彩券之便條、臺北銀行所印製之圈選號碼單、現場監
      視影片之翻拍照片等附卷可稽，事證明確，被告戊○○犯
      行洵堪認定。
二、核被告戊○○所為，就附表編號二、三、四、七、九所示部
    分，係犯刑法第三百二十條第一項之竊盜罪。如附表編號一
    、六、八所示部分，係犯同法第三百二十五條第一項之搶奪
    罪（附表編號一部分，檢察官係以竊盜罪起訴，惟證人即被
    害人丁○○在庭明確證稱：「當時被告拿簽單進來下注，而
    且還說要買刮刮樂，然後就一邊藉故講手機，說外面要移車
    ，就把刮刮樂與彩券拿了就走。……我有看到，本來是我拿
    給他要算錢的，可是他說要移車就跑出去，我追出去就沒有
    看到他了。」等語，核其情狀應屬搶奪而非竊盜，此部分之
    起訴法條應予變更）。如附表編號五所示部分，係犯刑法第
    三百三十九條第一項之詐欺罪。其多次竊盜及搶奪犯行，均
    為時間緊接、所犯構成要件相同，顯均係基於概括犯意為之
    。而刑法於九十四年一月七日修正，於被告行為後之九十五
    年七月一日施行。修正後之刑法第二條第一項明定：「行為
    後法律有變更者，適用行為時之法律。但行為後之法律有利
    於行為人者，適用最有利於行為人之法律。」即「從舊從輕
    」原則。修正後之刑法業已刪除連續犯之規定，此刪除雖非
    犯罪構成要件之變更，但顯已影響行為人刑罰之法律效果，
    自屬法律有變更，依新法第二條第一項規定，比較新、舊法
    結果，應適用較有利於被告之行為時法律即舊法論以連續犯
    （最高法院九十五年第八次刑事庭會議決議參照）。故本件
    應各依修正前刑法第五十六條之規定，以情節最重之一罪論
    （竊盜部分，情節最重即被害金額最高者，為編號二所示犯
    行。搶奪部分，情節較重即被害金額較高者，為編號八所示
    犯行），並均加重其刑。如附表編號九所示部分（臺灣板橋
    地方檢察署九十五年度偵字第一二六○一號移送併辦部分之
    編號一），與已起訴部分具有前述連續犯之裁判上一罪關係
    ，為起訴效力所及，本院得併予審理。前述連續竊盜、連續
    搶奪、詐欺三罪間，犯意各別、行為互殊，應予分論併罰。
    查被告前因恐嚇取財案件，經臺灣高等法院以八十九年度上
    易字第三九七九號刑事判決判處有期徒刑五月，於九十年十
    二月四日縮短刑期執行完畢，有臺灣高等法院被告全國前案
    紀錄表一份在卷可供證明，其於有期徒刑執行完畢後五年內
    ，再犯本件有期徒刑以上之各罪，均為累犯，均應依修正前
    刑法第四十七條加重其刑。爰審酌被告時值年壯，本應循正
    當工作以自食其力，且明知販賣彩券係殘障人士賴以維生之
    經濟來源，竟多次對於經濟未裕且行動不便之殘障人士，以
    詐欺、搶奪及竊盜等方式，非法取得被害人所販賣之彩券，
    致令渠等求償無門、生活陷入困境，顯見全然缺乏對於他人
    財產權之生存權之尊重意識，且在前案被查獲後仍一再犯案
    ，足見並無悔意等一切情狀，分別量處如主文所示之刑，並
    定其應執行之刑（修正前刑法第五十一條規定：「數罪併罰
    ，分別宣告其罪之刑，依左列各款定其應執行者：」其中第
    五款規定：「宣告多數有期徒刑者，於各刑中之最長期以上
    ，各刑合併之刑期以下，定其刑期。但不得逾二十年。」修
    正後刑法第五十一條第五款規定：「宣告多數有期徒刑者，
    於各刑中之最長期以上，各刑合併之刑期以下，定其刑期。
    但不得逾三十年。」比較結果，修正後刑法並非較有利於行
    為人，依刑法第二條第一項前段之規定，仍應依修正前刑法
    ，定其應執行之刑）。
三、臺灣板橋地方法院檢察署檢察官聲請併案審理部分（九十五
    年度偵字第七五八二號、第一二六○一號除附表編號九以外
    部分），及臺灣桃園地方法院檢察署檢察官聲請併案審理部
    分（九十五年度偵字第九九八五號、第一○五九八號、第一
    一六四一號），因被告自九十四年二月七日起，至九十四年
    十月二十五日止，在監執行觀察、勒戒及強制戒治，歷時八
    個月餘之久，犯意應已中斷，故被告於強制戒治執行完畢釋
    放後再為之犯行，除附表編號九部分以外，其餘與本件已起
    訴部分尚難認為有連續犯之裁判上一罪關係，非起訴效力所
    及，本院無從併予審理，爰退回臺灣板橋地方法院檢察署檢
    察官及臺灣桃園地方法院檢察署檢察官依法辦理，併此敘明
    。
據上論斷，應依刑事訴訟法第二百九十九條第一項前段、第三百
條，刑法第二條第一項、第三百二十條第一項、第三百二十五條
第一項、第三百三十九條第一項、修正前刑法第五十六條、第四
十七條、第五十一條第五款，罰金罰鍰提高標準條例第一條前段
，判決如主文。
中    華    民    國    95    年    9     月    4     日
                  刑事第六庭    審判長法  官  簡源希
                                      法  官  戴博誠
                                      法  官  林念祖
以上正本證明與原本無異。
如不服本判決，應於送達後十日內向本院提出上訴狀（須附繕本
），上訴於臺灣高等法院臺中分院。
                                      書記官  謝明倫
中    華    民    國    95    年    9     月    4     日
■附表
┌──┬───────┬─────────┬──┬───────┬───────┬──────────┐
│編號│犯罪時間      │犯罪地點          │犯罪│所得財物      │價值          │被害人              │
│    │              │                  │手法│              │（以新臺幣計）│                    │
├──┼───────┼─────────┼──┼───────┼───────┼──────────┤
│一  │93年12月31日  │臺中市○○區○○路│搶奪│樂透彩券125 │近40000元     │「中億樂透彩券投注站│
│    │10時50分許    │2段94號           │    │  張          │              │」之員工丁○○      │
│    │              │                  │    │吉時樂305張 │              │                    │
├──┼───────┼─────────┼──┼───────┼───────┼──────────┤
│二  │94年1月3日    │臺中縣沙鹿鎮○○路│竊盜│樂透彩券563 │共98000餘元   │「孟宏商行」之丙○○│
│    │12時許        │570之2號          │    │  張          │              │（經營人為其父紀水賓│
│    │              │                  │    │吉時樂800餘 │              │）                  │
│    │              │                  │    │  張          │              │                    │
├──┼───────┼─────────┼──┼───────┼───────┼──────────┤
│三  │94年1月12日   │臺中市○區○○○路│竊盜│吉時樂100張 │共10000元     │「金好運公益彩券行」│
│    │14時10分許    │685號             │    │              │              │之員工壬○○        │
├──┼───────┼─────────┼──┼───────┼───────┼──────────┤
│四  │94年1月13日   │臺中市○○區○○路│竊盜│價值17000 之│共20500元     │「發大財彩券行」經營│
│    │9時25分許     │2段15號           │    │  刮刮樂（吉時│              │人癸○○            │
│    │              │                  │    │  樂）彩券    │              │                    │
│    │              │                  │    │價值3500之樂│              │                    │
│    │              │                  │    │  透彩券      │              │                    │
├──┼───────┼─────────┼──┼───────┼───────┼──────────┤
│五  │94年1月26日   │臺中市○○區○○路│詐欺│價值26250元之 │共26250元     │「成功彩券行」之員工│
│    │10時許        │3段151之5號       │    │樂透彩券      │              │乙○○              │
├──┼───────┼─────────┼──┼───────┼───────┼──────────┤
│六  │94年1月31日   │彰化縣花壇鄉○○街│搶奪│價值15000元 │共16000元     │「壹點紅樂透投注站」│
│    │10時30分許    │189號             │    │  之刮刮樂（吉│              │經營人庚○○        │
│    │              │                  │    │  時樂）彩券  │              │                    │
│    │              │                  │    │價值1000元之│              │                    │
│    │              │                  │    │  樂透彩券    │              │                    │
├──┼───────┼─────────┼──┼───────┼───────┼──────────┤
│七  │94年2月3日    │臺中市○○區○○路│竊盜│樂透彩券15張│共10750元     │「欣樂公益彩券行」之│
│    │13時許        │3段268之1號       │    │吉時樂100張 │              │員工子○○          │
├──┼───────┼─────────┼──┼───────┼───────┼──────────┤
│八  │94年2月3日    │臺中市○○區○○路│搶奪│價值50000餘 │共70000餘元   │「六朵發投注站」之員│
│    │17時5分許     │107之3號          │    │  元之樂透彩券│（警詢誤為5000│工己○○            │
│    │              │                  │    │              │0餘元）       │                    │
│    │              │                  │    │吉時樂200張 │              │                    │
├──┼───────┼─────────┼──┼───────┼───────┼──────────┤
│九  │93年9月、10月 │臺北縣林口鄉○○路│竊盜│吉時樂5本（每 │共50000元     │「樂透之家」之員工葉│
│    │間            │13號              │    │本100張）（其 │              │瑞芬                │
│    │              │                  │    │餘樂透彩券未取│              │                    │
│    │              │                  │    │走）          │              │                    │
└──┴───────┴─────────┴──┴───────┴───────┴──────────┘
附錄論罪科刑法條
中華民國刑法第320條第1項
意圖為自己或第三人不法之所有，而竊取他人之動產者，為竊盜
罪，處 5 年以下有期徒刑、拘役或 5 百元以下罰金。
中華民國刑法第325條第1項
意圖為自己或第三人不法之所有，而搶奪他人之動產者，處 6 月
以上 5 年以下有期徒刑。
中華民國刑法第339條第1項
意圖為自己或第三人不法之所有，以詐術使人將本人或第三人之
物交付者，處5年以下有期徒刑、拘役或科或併科1千元以下罰金
。


司法院資訊處製作；財團法人民間司法改革基金會備份。
